【裁判字號】    97,上重訴,21
【裁判日期】    970709
【裁判案由】    毒品危害防制條例等
【裁判全文】
臺灣高等法院刑事判決                97年度上重訴字第21號
上  訴  人
即  被  告  乙○ ○○○○ ○.
                    在臺無固定.
選任辯護人  方正儒律師
上  訴  人
即  被  告  丙○○ ○○○○ .
                    在臺無固定.
            THAN TEN .
                    在臺無固定.
上二人共同
選任辯護人  孔令則律師
上  訴  人
即  被  告  甲○○○○ ○○○.
                    在臺無固定.
指定辯護人  蘇錦霞律師
上列上訴人等因違反毒品危害防制條例案件，不服臺灣桃園地方
法院96年度重訴字第71號，中華民國97年3月17日第一審判決（
起訴案號：臺灣桃園地方法院檢察署96年度偵字第27198號），
提起上訴，本院判決如下：
    主  文
原判決撤銷。
黃侯濤、鄧建昇、譚甜妮共同運輸第一級毒品，各處有期徒刑拾
陸年，並均應於刑之執行完畢或赦免後驅逐出境。附表編號1至4
所示之第一級毒品海洛因併同難以析離之空包裝袋均沒收銷燬之
；附表編號5至9所示之物均沒收，編號10至13所示之物應連帶沒
收之，如一部或全部不能連帶沒收時，以其財產抵償之。
謝協麗共同運輸第一級毒品，處有期徒刑拾柒年，並應於刑之執
行完畢或赦免後驅逐出境。附表編號1至4所示之第一級毒品海洛
因併同難以析離之空包裝袋均沒收銷燬之；如附表編號5至9所示
之物均沒收，編號10至13所示之物應連帶沒收之，如一部或全部
不能連帶沒收時，以其財產抵償之。
    事  實
一、黃侯濤、鄧建昇、譚甜妮、謝協麗均係馬來西亞籍人士，渠
    等雖均預見某不詳姓名年籍綽號「阿輝」之馬來西亞籍成年
    男子命渠等攜入我國之物品可能為第一級毒品海洛因，竟共
    同基於自馬來西亞攜入我國之物品縱屬第一級毒品海洛因，
    仍不違背其等本意之不確定故意之犯意聯絡，與「阿輝」共
    同謀議運輸海洛因入境我國，再轉交給亦具有共同犯意聯絡
    之負責在臺接貨之某不詳姓名之成年人，由「阿輝」提供新
    加坡至臺灣之來回機票及每人新臺幣2,000元之食宿費用，
    並約定每運輸1大顆內含海洛因之塑膠球即由「阿輝」支付
    馬幣1,500元之酬勞、每運輸1小顆內含海洛因之塑膠球則支
    付馬幣150元之酬勞。商議既定，「阿輝」即於民國（下同
    ）96年10月30日上午，開車搭載黃侯濤、謝協麗至鄧建昇與
    譚甜妮位於馬來西亞之同居處所（下稱：鄧建昇住處）與鄧
    建昇、譚甜妮會合，並由「阿輝」將大、小海洛因球（包裝
    方式為先以塑膠袋包裹海洛因後，再裝入保險套內，最外層
    再以黑色膠帶黏捆大海洛因球，以藍色膠帶黏捆小海洛因球
    ）攜至鄧建昇住處，黃侯濤、鄧建昇、譚甜妮、謝協麗旋各
    以如附表編號1至4所示之方式，攜帶如附表編號1至4所示之
    海洛因，再共同搭車前往新加坡，並於96年10月30日下午3
    時15分許，一起自新加坡（起訴書誤載為馬來西亞）搭乘華
    航CI662號班機出發，於96年10月30日下午7時15分許抵達我
    國桃園（中正）國際機場，而運輸第一級毒品海洛因進入我
    國境內。黃侯濤、譚甜妮、鄧建昇及謝協麗入境後，隨即住
    進位在桃園縣蘆竹鄉○○街95號桂林商務汽車旅館之232號
    房內，在該處將毒品排出，並由譚甜妮、鄧建昇輪流利用譚
    甜妮所有如附表編號9所示之行動電話向「阿輝」報告毒品
    排出情形，再由「阿輝」與臺灣接貨之某不詳姓名之成年人
    聯絡交付海洛因等事宜。嗣於96年11月1日下午4時56分許，
    臺灣桃園地方法院檢察署檢察官指揮法務部調查局臺北縣調
    查站、桃園縣調查站在上址實施搜索而當場查獲，並扣得如
    附表編號1至9所示之物品。
二、案經法務部調查局桃園縣調查站報請臺灣桃園地方法院檢察
    署檢察官偵查起訴。
    理  由
一、按司法警察機關於合乎通訊保障及監察法第5條第1項所規定
    之要件，偵查中向檢察官提出聲請，經由檢察官核發通訊監
    察書後，即得實施通訊監察，修正前通訊保障及監察法第5
    條定有明文。查本件承辦員警對0000000000號行動電話門號
    ，自96年10月26日上午10時起至同年11月23日上午10許止實
    施監聽錄音，已依法取得檢察官核發之通訊監察書等情，有
    臺灣板橋地方法院檢察署96年10月24日96年板檢榮言聲監續
    字第001641號通訊監察書（含通訊監察書電話附表）1件在
    卷可稽（見偵查卷第183至184頁）。再者，被告鄧建昇、譚
    甜妮亦坦承上開門號為渠2人所共用，並對監聽錄音之譯文
    內容表示無意見（見原審卷第113頁），且被告2人於監聽過
    程中所透露犯罪行為之陳述，係基於自由意思所為，而監聽
    取得之錄音，是憑機械力照被告之陳述所錄製，並未具操作
    者個人主觀之意見，又監聽錄音內容所呈現者，即為待證事
    實本身，並非援用該對話錄音以證明發生於對話前之另一歷
    史社會事實，是以監聽錄音相對於所欲證明之待證事實，非
    屬供述證據，核無傳聞法則之適用，復無證據顯示該錄音係
    經變造、偽造或存有其他不法情事，依法自具有證據能力。
    又監聽譯文係執行監聽機關依通訊保障及監察法第16條第1
    項規定，向通信監察書核發人所提有關執行情形報告之一部
    分，核屬公務員職務上製作之紀錄文書，且無證據可認製作
    者有故為出入，或譯文內容存有詐偽等顯不可信之情況，因
    之，本院審酌該譯文係依法定程序作成等情，認以之作為證
    據要屬適當。另本件認定事實所引用之其他卷內所有文書證
    據及物證之證據能力部分，並無證據證明係公務員違背法定
    程序所取得，檢察官、被告及辯護人等於原審法院及本院亦
    均未主張排除前開文書證據及物證之證據能力，且迄於本院
    言詞辯論終結前均未表示異議，本院經審酌前開文書證據及
    物證並非公務員違背法定程序所取得，亦無刑事訴訟法第15
    9條之4顯有不可信之情況，故上揭文書證據及物證，均有證
    據能力，均核先敘明。
二、訊據上訴人即被告鄧建昇、譚甜妮、黃侯濤除辯稱：我們只
    知道攜帶的東西是毒品，但不知道是海洛因云云，及上訴人
    即被告謝協麗除辯稱：「阿輝」告訴我攜帶的東西是搖頭丸
    或是K粉云云外，對其他犯行均坦承不諱，並有法務部調查
    局搜索、扣押筆錄、被告等4人之入出境資料、通訊監察書
    、監聽譯文及查獲照片附於偵查卷內可考，而扣案如附表編
    號1至4所示之白色粉末經送請法務部調查局鑑驗結果，其內
    均含第一級毒品海洛因之成分（數量及純質重量均詳如附表
    編號1至4所載），有該局鑑定書4紙附卷足憑（見偵查卷第1
    77至180頁），復有如附表一編號5至9所示之物扣案可資佐
    證，足認被告等4人確有運輸毒品入境我國等情無訛。
三、至被告黃侯濤、鄧建昇、譚甜妮雖以前詞置辯，惟查，被告
    黃侯濤、鄧建昇、譚甜妮既均自承知悉攜帶入境之物品為毒
    品（見原審卷第111頁），足見被告黃侯濤、鄧建昇、譚甜
    妮主觀上對於其等所攜帶入境之物品可能為海洛因，已有所
    預見，是被告黃侯濤、鄧建昇、譚甜妮在此情況下，仍將「
    阿輝」交付之物品運輸入境我國，其等顯有縱將海洛因攜帶
    入境亦不違背其本意之不確定故意甚明。而被告謝協麗雖亦
    以前詞置辯，但查，被告謝協麗於警詢及檢察官訊問之初辯
    稱：「阿輝」說這次運的是搖頭丸，不是海洛因云云（見偵
    查卷第98頁），嗣於原審法院訊問則改稱：「阿輝」跟我說
    要帶的東西是K粉云云（見原審卷第15頁），後於原審法院
    行準備程序時又翻稱：「阿輝」有說是搖頭丸也有說是K粉
    ，他告訴我2個是一樣的東西云云（見原審卷第88頁），足
    見被告謝協麗就「阿輝」所告知之毒品種類，其前後供述明
    顯不一，所辯已難遽予採信，且被告謝協麗於原審法院坦承
    此次運送酬勞可得到馬幣1萬6千多元（按新台幣對馬幣匯率
    約1：10），相當於被告謝協麗8個月之薪水（見原審卷第14
    至15頁），加上來回機票及住宿之花費，此趟運毒所費不貲
    ，而被告謝協麗所攜帶之毒品，淨重635.25公克，倘非量少
    價昂之第一級毒品海洛因，而係所謂搖頭丸或K粉，則數量
    不多，價值不高，以此一方式運輸入境臺灣，唆使運毒之人
    不但無利可圖，甚至蝕本，被告謝協麗係智識正常之人，豈
    能就所運輸毒品為海洛因一節，渾然不知。復參酌被告黃侯
    濤、鄧建昇、譚甜妮、謝協麗均係受「阿輝」之指示，以相
    同之報酬運輸毒品入境我國，且其4人至鄧建昇住處會合後
    ，不僅一起將內藏有海洛因之塑膠球吞食或塞入肛門，又一
    起搭車前往新加坡搭乘同班飛機來臺，入境我國後更一起入
    住同一汽車旅館房間，準備排出毒品交付貨主，堪認其4人
    屬一起行動之同組運毒交通，衡諸一般社會常情，「阿輝」
    若有意將欲運輸之海洛因偽稱為「搖頭丸」或「K粉」，理
    應將該不實之事項告知一起行動之4名被告，以達較高之掩
    飾效果，然被告黃侯濤、鄧建昇、譚甜妮卻均一致供稱「阿
    輝」並未提及欲運輸入境我國之物品為何物，是被告謝協麗
    所稱「阿輝」有說要帶到臺灣的東西是「搖頭丸」、「K 粉
    」云云，亦與一般常情事理明顯有違，其上開辯顯屬虛構，
    是被告謝協麗主觀上亦顯有縱將海洛因攜帶入境亦不違背其
    本意之不確定故意甚明。
四、綜上所述，被告黃侯濤、鄧建昇、譚甜妮、謝協麗上開辯解
    顯均為卸責之飾詞，不足採信，本件事證已經明確，被告等
    4人之犯行均堪認定，應依法論科。
五、按海洛因係毒品危害防制條例第2條第2項第1款規定之第一
    級毒品，並屬行政院依懲治走私條例公告之「管制物品項目
    及其數額」甲項第4款所列之管制進出口物品。核被告黃侯
    濤、鄧建昇、譚甜妮、謝協麗所為，均係犯毒品危害防制條
    例第4條第1項之運輸第一級毒品罪及懲治走私條例第2條第1
    項之私運管制物品進口罪。被告等4人彼此間與「阿輝」及
    負責在臺接貨之不詳成年男子間，就所犯上開2罪均有犯意
    聯絡及行為分擔，均為共同正犯。被告等4人運輸前後非法
    持有海洛因之低度行為為運輸之高度行為所吸收，不另論罪
    。又被告等4人以一行為觸犯前揭二罪名，為想像競合犯，
    應依刑法第55條之規定，從一重之運輸第一級毒品罪處斷。
    原審以被告黃侯濤、鄧建昇、譚甜妮、謝協麗罪證明確，因
    而予以論罪科刑，固非無見，惟查，毒品危害防制條例第19
    條第1項固規定「供犯罪所用或因犯罪所得之財物，均沒收
    之，如全部或一部不能沒收時，追徵其價額或以其財產抵償
    之」；但共同正犯之犯罪所得為現款時，因係合併計算，且
    於全部或一部不能沒收時，以其財產抵償之，為避免執行時
    發生重複沒收、抵償之情形，故各共同正犯之間係採連帶沒
    收主義，於裁判時僅諭知連帶沒收，不得就全體共同正犯之
    總所得，對各該共同正犯分別重複諭知沒收（最高法院95年
    台上字第6051號判決意旨參照）。原判決就本件犯罪被告黃
    侯濤等4人共同運輸毒品所得之現款部分，並未採連帶沒收
    主義，對各共同正犯諭知連帶沒收，自有可議；原判決於理
    由欄載明因空包裝袋與海洛因毒品難以完全析離，故依規定
    與海洛因毒品均沒收銷燬之，惟於主文內卻未記載該包裝袋
    之沒收銷燬，尚有未洽；附表編號9所示之行動電話內之SIM
    卡為被告譚甜妮所有而供犯罪所用，原審疏未宣告沒收，亦
    有未當；附表編號1之海洛因合計淨重275.98公克，原判決
    誤載為275.95公克，稍有疏誤。被告黃侯濤、鄧建昇、譚甜
    妮、謝協麗上訴執上揭辯詞，指摘原判決不當，雖無理由，
    惟原判決既有上揭可議之處，即屬無可維持，自應由本院予
    以撤銷改判。按刑法第59條之酌量減輕其刑，必於犯罪之情
    狀，在客觀上足以引起一般同情，認為即予宣告法定低度刑
    期，猶嫌過重者，始有其適用（最高法院51年台上字第899
    號判例參照）。本院審酌被告等4人在我國並無犯罪前科（
    見卷附本院被告前案紀錄表），兼衡被告黃侯濤、鄧建昇、
    譚甜妮本次運輸扣案之第一級毒品海洛因入境，淨重分別為
    200餘公克，被告謝協麗運輸之海洛因淨重為600餘公克，數
    量非鉅，渠等或為償還高利貸欠款，或因一時失慮，貪圖利
    得，為他人利用，運輸海洛因入境臺灣，並非主其事者，而
    所運輸之海洛因尚未流入市面，即被查獲，也未致實際危害
    國民健康，被告等4人亦並未取得約定之報酬，斟酌被告犯
    罪情節，處以法定最輕本刑之無期徒刑，尚嫌過重，及被告
    黃侯濤、鄧建昇、譚甜妮已坦承大部分之犯行，犯後態度尚
    稱良好，而被告謝協麗虛構攜帶搖頭丸、K粉等辯解欲圖脫
    免運輸第一級毒品罪之罪責，犯後態度欠佳等一切情狀，倘
    對被告黃侯濤、鄧建昇、譚甜妮、謝協麗仍遽處以法定本刑
    之最低刑度即無期徒刑，未免情輕法重，且難謂符合罪刑相
    當性及比例原則，是其犯罪情狀相較於法定之重刑，尚堪憫
    恕，爰依刑法第59條之規定減輕其等之刑，就被告黃侯濤、
    鄧建昇、譚甜妮、謝協麗各量處如主文第2至3項所示之刑。
    又被告4人均為馬來西亞籍之外國人，雖係合法來臺，卻於
    入境我國期間為本件犯行並受有期徒刑以上刑之宣告，顯不
    宜許之繼續在我國居留，併依刑法第95條之規定，諭知被告
    等4人應於刑之執行完畢或赦免後，予以驅逐出境。
六、再按「犯人」所有供犯罪所用之物，得宣告沒收，並非規定
    屬「被告」所有之物，始得宣告沒收，而共同正犯於意思聯
    絡範圍內，組成一共犯團體，團體中之任何成員均為「犯人
    」，供犯罪所用之物，只要屬於「犯人」所有，均得宣告沒
    收，不以必屬於本件被告所有者為限（參照最高法院92年度
    台上字第787號判決），此即刑法學理上「共犯連帶沒收」
    理論，準此，數人共同犯罪之情形時，就因犯罪依法沒收之
    物，不論究係為共犯何人所有，就各共犯之判決均應宣告沒
    收之從刑至明。基此，扣案如附表編號1至4所示之白色粉末
    ，均係毒品危害防制條例第2條第2項第1款所列之第一級毒
    品海洛因，已如前述，而鑑定機關於鑑定時，雖已將毒品與
    包裝袋分別秤重，然鑑定機關法務部調查局鑑驗毒品秤重主
    要係以傾倒，必要時亦會輔以刮杓刮取之方式，儘可能將原
    送驗包裝袋內毒品與包裝袋分離後各別秤重，所得毒品重量
    稱為淨重，包裝袋重量則以空包裝重稱之，然無論依上述何
    種方式分離，原送驗包裝袋內均仍會有微量毒品成分殘留等
    情，有法務部調查局93年11月16日調科壹字第09362396550
    號函述可參，堪認盛裝海洛因之包裝袋並未與海洛因完全析
    離，是就該海洛因與包裝袋，均應一併依毒品危害防制條例
    第18條第1項前段諭知沒收銷燬之。扣案如附表編號5至8所
    示之物，為共犯「阿輝」所提供，且係供被告鄧建昇、譚甜
    妮、謝協麗運輸毒品所用之物，業據被告鄧建昇、譚甜妮、
    謝協麗供明在卷，衡情自堪認屬「阿輝」所有；扣案如附表
    編號9所示之行動電話，為被告譚甜妮所有，且係供被告鄧
    建昇、譚甜妮2人用以與「阿輝」聯絡運輸海洛因相關事宜
    所用之物，業據被告鄧建昇、譚甜妮供明在卷，而該行動電
    話內之SIM卡於門號開通時即將所有權移轉予消費者，有臺
    灣大哥大股份有限公司97年3月4日法大字第097019437號函
    述可參，故該行動電話內之SIM卡亦屬被告譚甜妮所有供犯
    罪所用之物，均應依毒品危害防制條例第19條第1項之規定
    諭知沒收，又上開所示之物既已扣案，即無全部或一部不能
    沒收之問題，要毋庸依同條項規定諭知如全部或一部不能沒
    收時，追徵其價額之必要；未扣案如附表編號10至13所示之
    物則為被告4人運輸毒品所得之物，亦應依毒品危害防制條
    例第19條第1項之規定諭知沒收，被告等4人與「阿輝」及負
    責在臺接貨之不詳成年男子間為共同正犯，應連帶沒收之，
    如一部或全部不能連帶沒收時，應以其財產抵償之。另未扣
    案之被告黃侯濤、鄧建昇、譚甜妮、謝協麗用以包裹海洛因
    之膠帶及保險套，均據被告等4人供稱上開物品已丟入馬桶
    或丟棄他處，是上開物品顯已無法取回，而堪認已滅失，且
    該等物品已無何剩餘價值可言，自不予宣告沒收，亦毋庸諭
    知追徵其價額之必要。至「阿輝」交付予被告等4人之臺灣
    與新加坡間之來回機票，因自新加坡至臺灣之機票已經使用
    而失其價值，而自臺灣至新加坡之機票則僅為被告等4人回
    程所用之物，與運輸毒品犯罪無關；「阿輝」承諾給付被告
    4人之剩餘報酬因尚未實際交付，非屬被告4人因犯罪所得之
    物，以上均不予宣告沒收，併此敘明。
據上論斷，應依刑事訴訟法第369條第1項前段、第364條、第299
條第1項前段，毒品危害防制條例第4條第1項、第18條第1項前段
、第19條第1項，懲治走私條例第2條第1項、第11條，刑法第11
條前段、第28條、第55條、第59條、第95條，判決如主文。
本案經檢察官丁樹蘭到庭執行職務。
中    華    民    國    97    年    7     月    9     日
                  刑事第十一庭審判長法  官  張連財
                                    法  官  楊照男
                                    法  官  洪光燦
以上正本證明與原本無異。
如不服本判決，應於收受送達後十日內向本院提出上訴書狀，其
未敘述上訴之理由者並得於提起上訴後十日內向本院補提理由書
（均須按他造當事人之人數附繕本）。
                                    書記官  駱麗君
中    華    民    國    97    年    7     月    9     日
附錄：本案論罪科刑法條全文
毒品危害防制條例第4條第1項
製造、運輸、販賣第一級毒品者，處死刑或無期徒刑；處無期徒
刑者，得併科新臺幣1千萬元以下罰金。
附表：
┌──┬────┬─────────────┬─────────────┐
│編號│物品名稱│數                      量│備                      註│
├──┼────┼─────────────┼─────────────┤
│1   │海洛因  │海洛因毒品9包合計淨重275. │扣案，係被告黃侯濤以吞食（│
│    │        │98公克，純質淨重214.82公克│4小顆）及塞入肛門（4.5大顆│
│    │        │空包裝袋共重43.88公克     │）之方式攜帶進入我國之毒品│
├──┼────┼─────────────┼─────────────┤
│2   │海洛因  │海洛因毒品18包合計淨重262.│扣案，係被告鄧建昇以吞食（│
│    │        │60公克，純質淨重204.41公克│15小顆）及塞入肛門（3大顆 │
│    │        │空包裝袋共重10.48公克     │）之方式攜帶進入我國之毒品│
├──┼────┼─────────────┼─────────────┤
│3   │海洛因  │海洛因毒品8包合計淨重210. │扣案，係被告譚甜妮以吞食（│
│    │        │36公克，純質淨重163.74公克│2小顆）、塞入肛門（2大顆  │
│    │        │空包裝袋共重8.42公克      │）、藏於內褲（1大顆）及藏 │
│    │        │                          │於內衣（3小顆）等方式攜帶 │
│    │        │                          │進入我國之毒品            │
├──┼────┼─────────────┼─────────────┤
│4   │海洛因  │海洛因毒品47包合計淨重635.│扣案，係被告謝協麗以吞食（│
│    │        │25公克，純質淨重494.48公克│40小顆）及塞入肛門（7大顆 │
│    │        │空包裝袋共重29.37公克     │）之方式攜帶進入我國之毒品│
├──┼────┼─────────────┼─────────────┤
│5   │膠帶    │藍色膠帶1團、黑色膠帶1團  │扣案，為共犯「阿輝」所提供│
│    │        │                          │，而供鄧建昇用以運輸海洛因│
│    │        │                          │所用之物                  │
├──┼────┼─────────────┼─────────────┤
│6   │膠帶    │藍色膠帶1團、黑色膠帶1團  │扣案，為共犯「阿輝」所提供│
│    │        │                          │，而供譚甜妮用以運輸海洛因│
│    │        │                          │所用之物                  │
├──┼────┼─────────────┼─────────────┤
│7   │膠帶    │藍色膠帶1團、黑色膠帶1團  │扣案，為共犯「阿輝」所提供│
│    │        │                          │，而供謝協麗用以運輸海洛因│
│    │        │                          │所用之物                  │
├──┼────┼─────────────┼─────────────┤
│8   │保險套碎│6個                       │扣案，為共犯「阿輝」所提供│
│    │片      │                          │，而供謝協麗用以運輸海洛因│
│    │        │                          │所用之物                  │
├──┼────┼─────────────┼─────────────┤
│9   │銀色NOKI│行動電話1支，其內含臺灣大 │扣案，為被告譚甜妮所有而供│
│    │A牌行動 │哥大公司0000000000號行動電│被告譚甜妮、鄧建昇聯絡運輸│
│    │電話    │話門號SIM卡1張            │海洛因事宜所用            │
├──┼────┼─────────────┼─────────────┤
│10  │現金    │新臺幣2,000元             │未扣案，為被告黃侯濤運輸海│
│    │        │                          │洛因所得之物              │
├──┼────┼─────────────┼─────────────┤
│11  │現金    │新臺幣2,000元             │未扣案，為被告鄧建昇運輸海│
│    │        │                          │洛因所得之物              │
├──┼────┼─────────────┼─────────────┤
│12  │現金    │新臺幣2,000元             │未扣案，為被告譚甜妮運輸海│
│    │        │                          │洛因所得之物              │
├──┼────┼─────────────┼─────────────┤
│13  │現金    │新臺幣2,000元             │未扣案，為被告謝協麗運輸海│
│    │        │                          │洛因所得之物              │
└──┴────┴─────────────┴─────────────┘


司法院資訊處製作；財團法人民間司法改革基金會備份。
